臺灣宜蘭地方法院刑事判決
111年度易字第159號
公  訴  人  臺灣宜蘭地方檢察署檢察官
被      告  吳冠穎




上列被告因毀棄損壞案件，經檢察官提起公訴（111年度偵緝字
第60號），本院判決如下：    
    主  文
吳冠穎共同犯毀損他人物品罪，處有期徒刑伍月，如易科罰金，
以新臺幣壹仟元折算壹日。　
    犯罪事實
一、吳冠穎於民國110年2月14日14時10分許，與真實姓名、年籍
    資料均不詳綽號「塞仔」（臺語音譯）及另一名不詳之成年
    男子，共同基於毀損他人物品之犯意聯絡，由吳冠穎駕駛車
    牌號碼0000-00號自用小客車搭載該2名成年男子共同前往宜
    蘭縣宜蘭市開興路62巷附近之100巷巷口後，推由該2名成年
    男子下車前往62巷1號旁空地，由其中1人持鐵棍1支，砸毀
    王怡婷所有之車牌號碼000-0000號自用小客車（廠牌：MASE
    RATI）之車前擋風玻璃、駕駛座車窗、駕駛座後車窗、引擎
    蓋、車頭左側、左側頭燈、駕駛座邊後照鏡，損害上開車輛
    之功能及效用，足以生損害於王怡婷，吳冠穎則在巷口等候
    ，得手後吳冠穎旋即駕車搭載該2名成年男子離去。
二、案經王怡婷訴由宜蘭縣政府警察局宜蘭分局報告臺灣宜蘭地
    方檢察署檢察官偵查起訴。　
    理  由
壹、程序部分
一、按被告以外之人於審判外之言詞或書面陳述，除法律有規定
    者外，不得作為證據，刑事訴訟法第159條第1項定有明文。
    又被告以外之人於審判外之陳述，雖不符刑事訴訟法第159
    條之1至第159條之4之規定，而經當事人於審判程序同意作
    為證據，法院審酌該言詞陳述或書面陳述作成時之情況，認
    為適當者，亦得為證據；當事人、代理人或辯護人於法院調
    查證據時，知有同法第159條第1項不得為證據之情形，而未
    於言詞辯論終結前聲明異議者，視為有前項之同意，刑事訴
    訟法第159條之5亦定有明文。查本判決下列所引之各項供述
    證據，檢察官、被告吳冠穎於準備程序及審判程序時，均未
    爭執其證據能力，且於本院言詞辯論終結前亦均未聲明異議
    (見本院卷第49頁至第50頁、第83頁至第96頁)，本院審酌各
    該證據作成時之情況，其取得過程並無瑕疵或任何不適當之
    情況，應無不宜作為證據之情事，且均與本案具有關連性，
    認以之作為證據應屬適當，爰依刑事訴訟法第159條之5第2
    項規定，自得作為證據，合先敘明。
二、至於本判決所引用之非供述證據部分，與本案待證事實均有
    關連性，亦無證據證明係實施刑事訴訟程序之公務員以不法
    方式所取得，依刑事訴訟法第158條之4之反面解釋，當有證
    據能力，復於本院審理時，提示並告以要旨，使當事人充分
    表示意見，自得為證據使用。
貳、實體部分
一、認定犯罪事實所憑之證據及理由：
    訊據被告固坦承有於上開時、地駕駛上開車輛搭載上開2名
    成年男子，並於上開地點等候，惟矢口否認有何毀損他人物
    品之犯行，辯稱：我在宜蘭市的路上遇到他們，說很無聊要
    去繞繞，到那個地方就叫我等一下，我後來又載他們離去等
    語。經查：
(一)被告確有於上開時、地駕駛上開車輛搭載2名成年男子至宜
    蘭縣宜蘭市開興路62巷附近之100巷巷口，該2名成年男子下
    車後，被告在車上原地等候，嗣再駕車搭載該2名成年男子
    離去等情，為被告所不爭執，又該2名成年男子下車後，步
    行前往宜蘭縣○○市○○路00巷0號旁空地，由其中1人持鐵棍1
    支，砸毀告訴人王怡婷所有之車牌號碼000-0000號自用小客
    車（廠牌：MASERATI）之車前擋風玻璃，駕駛座車窗、駕駛
    座後車窗、引擎蓋、車頭右側、左側頭燈、駕駛座邊後照鏡
    等情，業據證人即告訴人王怡婷、證人王朝成於警詢及偵查
    中證述明確（見警卷第1頁至第4頁、第8頁至第11頁；偵卷
    第22頁及其背面），核與證人蔡鎵安於偵查中證述之情節大
    致相符（見偵緝卷第30頁及其背面），並有犯案路線圖、監
    視器錄影畫面截圖、現場暨車損照片、估價單、車輛詳細資
    料報表等在卷可查（見警卷第12頁至第39頁、第58頁至第59
    頁），此部分事實首堪認定。公訴人於本院審理時固補充稱
    係車頭右側、右側頭燈遭毀損等語（見本院卷第85頁），惟
    此部分除與證人即目擊者王朝成於警詢所述係敲打左前側大
    燈等語（見警卷第10頁）不符外，亦與卷附車損照片及估價
    單（見警卷第33頁、第38頁至第39頁）顯示受損部分在車輛
    左側乙情不符，是公訴意旨此部分容有誤會，爰逕行更正，
    附此敘明。
(二)又依卷附監視器錄影畫面截圖所示（見警卷第13頁至第29頁
    ），被告於14時3分許駕駛上開車輛沿壯圍鄉永樂路往村里
    道路方向直行，14時4分許左轉往村里道路行駛後，行經開
    興路與村里道路口繼續直行，14時5分許繼續往中央路3段12
    3巷方向直行後於該巷與村里道路路口處迴轉，迴轉後沿村
    里道路往開興路方向行駛原路，14時6分許車輛停於開興路
    與村里道路口附近，14時8分許以倒車方式將車輛開往開興
    路與開興路100巷口，14時9分許車輛暫停於開興路與開興路
    100巷口後，有2名不詳成年男子下車，徒步往開興路62巷1
    號，14時10分許該2名不詳成年男子走至開興路62巷1號，14
    時11分許自開興路62巷1號跑出，並有人及白色休旅車追趕
    於後方，14時13分許上開車輛沿開興路左轉往村里道路方向
    行駛，其後跟有一台白色休旅車。又警方到場後於同日14時
    30分許拍攝車損照片，有現場暨車損照片在卷可考（見警卷
    第30頁至第37頁），且告訴人王怡婷旋即於同日14時58分至
    宜蘭分局延平派出所製作警詢筆錄（見警卷第1頁），堪認
    告訴人車輛之受損情形，與該2名成年男子之行為間具有因
    果關係。
(三)按共同正犯之成立，祇須具有犯意之聯絡，行為之分擔，既
    不問犯罪動機起於何人，亦不必每一階段犯行，均經參與（
    最高法院34年度上字第862號判決意旨參照）。又共同正犯
    間，非僅就其自己實施之行為負其責任，並在犯意聯絡之範
    圍內，對於他共同正犯所實施之行為，亦應共同負責（最高
    法院32年度上字第1905號判決意旨參照）。共同正犯之意思
    聯絡，原不以數人間直接發生者為限，即有間接之聯絡者，
    亦包括在內（最高法院77年台上字第2135號判決意旨參照）
    。共同實行犯罪行為之人，在合同意思範圍內，各自分擔犯
    罪行為之一部，相互利用他人之行為，以達其犯罪之目的者
    ，即應對於全部所發生之結果共同負責；且共同正犯不限於
    事前有協定，即僅於行為當時有共同犯意之聯絡者亦屬之，
    且表示之方法，不以明示通謀為必要，即相互間有默示之合
    致亦無不可（最高法院103年度台上字第2335號判決意旨參
    照）。被告固矢口否認與該2名成年男子有何犯意聯絡及行
    為分擔，惟查：
1、該2名成年男子係以鐵棍1支，砸毀告訴人車輛乙情，業據證
   人王朝成證述明確（見警卷第8頁至第11頁；偵卷第22頁及其
   背面），而參酌前揭監視錄影畫面該2名成年男子下車後旋即
   前往案發地點，時間甚短且未見有繞行至他處拿取鐵棍之情
   形，堪認該2人下車時即已攜帶該鐵棍1支。被告固辯稱：他
   們兩個上車時我沒有看到他們拿什東西，下車時也沒有看到
   等語，然其嗣後又稱：他們兩個上我車的時候都空手，沒有
   拿任何東西，下車應該沒有拿東西吧等語（見本院卷第93頁
   ），前後相互歧異，有避重就輕之情形，其辯解憑信性甚低
   ，難以輕信。
2、再者，被告於本院審理時陳稱：我當時開車在宜蘭市晃，在
   路上遇到「塞仔」與他朋友站在一起，他說無聊叫我載他去
   繞繞，「塞仔」坐在副駕駛座上，另外一個坐後座，我們一
   路亂晃，他們兩個沒有指示說一定要怎麼走，到案發地點附
   近，「塞仔」有叫我停下，他們就下車，叫我等他們一下等
   語（見本院卷第89頁至第92頁），且於本院準備程序時陳稱
   ：他們叫我等一下，他們要找人一下，我就在車上等他們等
   語（見本院卷第48頁），其雖於本院審理時改稱：他們只有
   叫我等一下，沒有說要找人等語（見本院卷第92頁），然亦
   稱前次準備程序所述是否正確因為時間過很久了，所以忘記
   了等語（見本院卷第92頁），是其嗣後改稱沒有說要找人等
   語，亦難以採信。
3、又該2名成年男子為毀損行為後，旋即搭上被告駕駛之車輛逃
   逸離去，證人王朝成、蔡鎵安則分別駕車、跑步追趕在後等
   情，業據證人王朝成、蔡鎵安、王怡婷證述明確（見警卷第1
   頁至第4頁、第8頁至第11頁；偵卷第22頁及其背面；偵緝卷
   第30頁及其背面），並有監視器錄影畫面截圖在卷可查（見
   警卷第25頁至第29頁），被告固辯稱：我不知道有人在追趕
   ，他們再次上車後我也是亂晃等語（見本院卷第93頁），然
   該2人既係跑回車上，被告若對本案全然不知情，應不會對此
   異樣毫無察覺、疑問，且證人王朝成開車追隨在後未追到被
   告車輛，若被告僅係單純繼續亂晃，其車速應不快，證人王
   朝成無追不到之理，是被告此部分所辯應屬推諉卸責之詞。
4、又衡諸被告之行車路線有在村里道路轉彎、迴轉，而未見該
   處附近有何特殊之處，且被告自承無人指示其路線，而該2人
   有攜帶鐵棍下車乙情，已認定如前，若非被告事前知悉該2人
   是要前往案發地點為暴力犯行，只是單純繞繞應無需特別開
   車到案發地點附近，被告既駕車搭載該2名成年男子前往案發
   地點，並於現場等候，甚且於犯案後迅速搭載2名成年男子逃
   逸離去，縱使其未下手實行砸毀告訴人車輛之毀損行為，然
   其事前既已知悉要前往案發地點為本案犯行，仍本於自由意
   志搭載該2名成年男子前往目的地並接應離去，為該2名成年
   男子前往提供便利性，顯然被告有參與本案犯行之意思，且
   利用彼此之行為成立犯罪，對於本案全部犯罪存在功能上重
   要性，自屬共同正犯，且應就全部行為所發生之結果負其責
   任，其與該2名成年男子就本案毀損犯行顯有犯意聯絡及行為
   分擔。
(四)公訴意旨固認本案係由被告及另2名成年男子分持鋁棒、鐵
    棍共同砸毀告訴人之車輛，惟查證人王朝成於警詢、偵查中
    均證稱現場僅有2名犯嫌，一名較高的犯嫌身高約180公分手
    持鐵棍，另一名犯嫌未持器械，全程插腰在一旁警戒、觀看
    毀損過程，沒有下手等語（見警卷第10頁；偵卷第22頁背面
    ），卷附監視器錄影畫面亦僅錄得2名成年男子下車，而證
    人王怡婷於警詢時亦稱：我叔叔王朝成當場目擊2名嫌疑人
    為毀損犯行，我叔叔稱嫌疑人是以鐵棍砸毀，我本人沒看到
    等語（見警卷第3頁），其於偵查中固改稱：我看到砸車的
    人有2個，1人手持棍棒，另1人手持不明器械等語（見偵卷
    第22頁背面），然與其前述其未目擊案發過程之情形已有不
    符，無從以此認在場之2人均有手持器械，又證人蔡鎵安於
    偵查中固證稱：總共有3人砸車，1人手持球棒，2人持鐵棍
    ，他們砸完就往外跑坐上一台香檳金色的toyota vios等語
    （見偵緝卷第30頁），惟此部分證述除於前揭證人所述歧異
    外，亦與監視器錄影畫面僅錄得2名成年男子下車、逃逸之
    情形不符，是無從認其所述為真，依現存卷證資料，僅足認
    在場之人共2人，且僅其中1人持鐵棍下手實施毀損犯行，附
    此敘明。
(五)綜上所述，被告所辯尚無可採，本案事證已臻明確，被告犯
    行堪以認定，應予依法論科。
二、論罪科刑：
(一)核被告所為，係犯刑法第354條之毀損他人物品罪。被告與
    另2名不詳之成年男子間，就上開犯行，有犯意聯絡、行為
    分擔，應以共同正犯論。
(二)爰以行為人之責任為基礎，審酌被告與不詳之2名成年男子
    毀損告訴人之自用小客車，顯然缺乏尊重他人財產權之觀念
    ，且嚴重破壞我國社會治安之平和，所為顯不足取，且被告
    犯後猶飾詞否認犯行，另考量告訴人所受之損害約新臺幣（
    下同）869,500元，有估價單在卷可查（見警卷第38頁至第3
    9頁），迄今未與告訴人達成和解，兼衡其前曾因傷害案件
    ，經法院判處有期徒刑4月，於109年11月10日執行完畢之素
    行，有臺灣高等法院被告前案紀錄表在卷可查，暨其於本院
    審理時自述國中畢業之智識程度，目前從事鐵工，家裡有祖
    母，沒有小孩，經濟狀況不好等一切情狀（見本院卷第95頁
    ），量處如主文所示之刑，並諭知易科罰金之折算標準。
三、至未扣案之鐵棍1支雖為本案犯行所用之物，惟遍查卷內無
    證據證明為被告所有，復查無其他證據可認係他人無正當理
    由提供給被告作為犯罪所使用之物，亦非屬違禁物或應義務
    沒收之物，爰不為沒收之諭知，併此敘明。
據上論斷，應依刑事訴訟法第299條第1項前段，刑法第28條、第
354條，第41條第1項前段，刑法施行法第1條之1第1項，判決如
主文。
本案經檢察官黃正綱提起公訴，檢察官林禹宏到庭執行職務。
中　　華　　民　　國　　111 　年　　8 　　月　　24　　日
                  刑事第四庭  審判長法  官  林惠玲
　　　　　　　　　　　　　　　　　　法  官  李蕙伶
                                    法  官  游皓婷     
以上正本證明與原本無異。
如不服本判決應於收受送達後二十日內向本院提出上訴書狀，並
應敘述具體理由；其未敘述上訴理由者，應於上訴期間屆滿後二
十日內向本院補提理由書(均須按他造當事人之人數附繕本)「切
勿逕送上級法院」。　　　　　　　　　　　　　　　　　 
                                    書記官  林欣宜
中　　華　　民　　國　　111 　年　　8 　　月　　24　　日
所犯法條：
中華民國刑法第354條
毀棄、損壞前二條以外之他人之物或致令不堪用，足以生損害於
公眾或他人者，處2年以下有期徒刑、拘役或1萬5千元以下罰金
。